臺灣高等法院刑事判決
109年度上訴字第2291號
上  訴  人  臺灣臺北地方檢察署檢察官
上  訴  人  
即  被  告  INDAH LESTARI





選任辯護人  張靖珮律師（法律扶助）
上列上訴人等因被告偽造文書等案件，不服臺灣臺北地方法院10
8年度訴字第214號，中華民國109年5月11日第一審判決（起訴案
號：臺灣臺北地方檢察署107年度偵字第17643號），提起上訴，
本院判決如下：
    主  文
原判決撤銷。
甲○ ○○○○      犯竊盜罪，處有期徒刑貳月，如易科罰金，以新
臺幣壹仟元折算壹日。又犯竊盜罪處有期徒刑貳月，如易科罰金
，以新臺幣壹仟元折算壹日。又犯詐欺得利罪，處有期徒刑肆月
，如易科罰金，以新臺幣壹仟元折算壹日。應執行有期徒刑伍月
，如易科罰金，以新臺幣壹仟元折算壹日。並於刑之執行完畢或
赦免後驅逐出境。
    事  實
一、甲○ ○○○○      係印尼籍人士，自民國105年12月7日起，受
    雇於乙○○○，在臺北市○○區○○路0段000號2樓之乙○○○住處（
    下稱乙○○○住處）幫傭，偶受乙○○○之託，持由乙○○○交付之
    鑰匙，至臺北市○○區○○○路00巷00號3樓乙○○○女婿丙○○住處
    （下稱丙○○住處）打掃，而知悉丙○○住處鑰匙藏放處，竟分
    別：
  ㈠意圖為自己不法之所有，基於竊盜之故意，於107年3月至107
    年6月2日間某日，在乙○○○住處，竊取如附表一所示之物。
  ㈡意圖為自己不法之所有，基於竊盜之故意，利用獨自至丙○○
    住處打掃之機會，於107年3月間，在丙○○住處，竊取物品如
    附表二所示之物。嗣於107年6月2日下午5時10分許，在乙○○○住處，由甲○ ○○○○      提交員警，而扣得如附表一、二
    所示之物品。　　
  ㈢意圖為自己不法之所有、不法之利益，基於詐欺取財、詐欺
    得利之故意，持乙○○○所有之台新國際商業銀行信用卡（卡
    號0000000000000000，下稱系爭信用卡），於附表三所示時
    間、地點，接續持系爭信用卡刷卡消費，致各家特約商店店
    員誤認甲○ ○○○○      為乙○○○，而陷於錯誤，附表三編號1
    至9之店家交付財物予甲○ ○○○○      ，附表三編號10之超
    商提供代收付款之服務，而免除其對仲介之應付費用，另附
    表三編號11之店家則因甲○ ○○○○      不滿意實際商品退刷
    而不遂。嗣於107年5月30日下午台新銀行察覺消費異常，向
    乙○○○照會後，始察覺上情。　　　　
二、案經乙○○○、丙○○訴請臺北市政府警察局松山分局報告臺灣
    臺北地方檢察署檢察官偵查後起訴。
    理  由
壹、程序部分
一、刑事訴訟法第159 條之3 ，係為補救採納傳聞法則，實務上
    所可能發生蒐證困難之問題，於本條所列各款原始陳述人於
    審判中無法到庭或雖到庭而無法陳述或無正當理由拒絕陳述
    之情形下，承認該等審判外之陳述，於具備「絕對的特別可
    信情況」與「使用證據之必要性」要件時，得為證據之規定
    。又此之「絕對的特別可信情況」，係指陳述時之外部客觀
    情況值得信用保證者而言，解釋上可參考外國立法例上構成
    傳聞例外之規定，如出於當場印象之立即陳述（自然之發言
    ）、相信自己即將死亡（即臨終前）所為之陳述及違反己身
    利益之陳述等例為之審酌判斷。再「使用證據之必要性」，
    乃指就具體個案案情及相關證據予以判斷，其主要待證事實
    之存在或不存在，已無從再從同一供述者取得與先前相同之
    陳述內容，縱以其他證據替代，亦無由達到同一目的之情形
    。凡此概屬構成傳聞例外證據能力之要件，係屬於對訴訟法
    事實之證明，以自由證明為已足。經查，乙○○○罹患失智症
    ，自107年6月19日至醫院就診治療迄今，領有輕度身心障礙
    證明乙節，有台北醫學大學附設醫院109年10月8日診斷證明
    書、身心障礙證明（見本院卷第311、313頁）在卷可稽，是
    可認乙○○○已因疾病而身心障礙致記憶喪失、無法到庭為陳
    述。而乙○○○於警訊證詞，雖屬被告以外之人於審判外之陳
    述，惟其餘司法警察前之證述，親身經歷，接受警詢調查，
    均採一問一答之方式，而其就提問所示疑義亦能任意解釋，
    未見有何曲附題旨而應和，內容詳實、連貫順暢，不致發生
    記憶瑕疵之風險、無法依己意盡情回答之情形，堪認其於警
    詢時並未遭受任何外力壓迫，所述應係出於其自由意志無疑
    ，是依當時之客觀外在環境及條件，足以證明乙○○○陳述內
    容具有可信之特別情況，復為證明犯罪事實之存否所必要，
    雖未經被告行使反對詰問，惟揆之前揭說明，前開警訊訊問
    筆錄仍應認有證據能力。
二、按被告以外之人於審判外之言詞或書面陳述，除法律有規定
    者外，不得作為證據，刑事訴訟法第159條第1項定有明文。
    查，乙○○○、陳琬真、蘇美津等製作之遭竊物品清單、彙整
    表，均為被告以外之人於審判外之陳述，並據辯護人爭執其
    證據能力，依上開規定，均無證據能力。
三、按被告以外之人於審判外之言詞或書面陳述，除法律有規定
    者外，不得作為證據，刑事訴訟法第159條第1項定有明文。
    又被告以外之人於審判外之陳述，雖不符刑事訴訟法第159
    條之1至第159條之4之規定，而經當事人於審判程序同意作
    為證據，法院審酌該言詞陳述或書面陳述作成時之情況，認
    為適當者，亦得為證據；當事人、代理人或辯護人於法院調
    查證據時，知有同法第159 條第1 項不得為證據之情形，而
    未於言詞辯論終結前聲明異議者，視為有前項之同意，刑事
    訴訟法第159 條之5 亦定有明文。本判決下列所引除上述除
    被告以外之人於審判外之各項供述證據，公訴人、被告及其
    辯護人均未爭執其證據能力，且於言詞辯論終結前亦未聲明
    異議，本院審酌各該證據作成時之情況，並無不當之情形，
    認以之作為證據應屬適當，爰依刑事訴訟法第159 條之5 第
    2 項規定，自得作為證據，合先敘明。　　
四、至非供述證據部分：
　㈠按除法律另有規定外，實施刑事訴訟程序之公務員因違背  
    法定程序取得之證據，其有無證據能力之認定，應審酌人權
    保障及公共利益之均衡維護，刑事訴訟法第158條之4定有明
    文。查卷附失竊物品照片，係利用攝影器材將實體物品或可
    以視覺感官認知之現象，予以拍攝、製成之照片，為保全拍
    攝時物品或現象所呈現之方法，於證據方法而言，具有與該
    物品或現象相同之效用，並非供述證據，本院審酌上開證據
    資料製作時之情況，尚無違法不當之瑕疵，且與本案待證事
    實間具有相當關聯性，認以之作為證據應屬適當，均有證據
    能力。
　㈡其餘資以認定本案犯罪事實之非供述證據（詳後述），亦查
    無違反法定程序取得之情形，依刑事訴訟法第158 條之4 反
    面規定，應具證據能力。　　
貳、實體部分
一、認定事實依憑之證據及理由：
　㈠就事實欄一㈠、㈡竊盜之部分：
　　1.訊據被告就於事實欄一㈠、㈡所載之時地竊取如附表一、二
      所示之物等事實，均自白不諱（見本院卷第164頁、訴字
      卷一第132頁），亦經乙○○○證述明確，且如附表一、二所
      示之物扣案可資相佐，而經乙○○○指認為其失竊物品據領
      回保管，並有臺北市政府警察局松山分局扣押筆錄、扣押
      物品收據、扣押物品目錄表、扣押物品照片、贓物認領保
      管單在卷可稽（見偵卷第19至29頁）。
　　2.又陳琬真證述：107年5月23日父親過世，過幾日發現係被
      告盜刷系爭信用卡，106年6月2日伊去丙○○住處發現房屋
      似乎被洗劫了，到乙○○○住處時員警已到場、被告遭帶走
      ，因為仍在辦理喪事，直到107年6月7日，伊想被告即將
      離開伊家，至乙○○○住處3樓給被告使用房間內要整理被告
      東西，方發現被告行李包含1個家裡的貓咪圖案皮箱，把
      該皮箱拖出來打開發現裡面有家中物品等語（見原審卷二
      第110至112頁），可認除乙○○○指認為其所有之物外，其
      餘均確實自丙○○住處竊取，再轉放置於乙○○○住處3樓房間
      內之行李箱。而被告竊取上開不明數額之外幣、紀念幣攜
      離丙○○住處時，其即已破壞丙○○原有支配關係，將該等物
      品置於自己實力支配之下，而建立新持有支配關係，雖事
      後藏於行李箱內，未能即時處分或帶走贓物，其竊盜行為
      仍為既遂，附此敘明。
　　3.就被告竊取外幣、紀念幣之數額，檢察官固以證人陳琬真
      、蘇美津證述及遭竊物品照片、失竊物品清單列表等為據
      （偵卷第133頁、訴字卷一第109頁、第219至229頁、第30
      7頁、第315至319頁、第339頁），然此已據辯護人否認證
      據能力如前。又證人陳琬真於原審中證述：107年6月7日
      當日打開皮箱後發現有我家物品在裡面，把東西列出來也
      有拍照存證，蘇美津也有發現，但蘇美津參與時點我不記
      得，詳細狀況為伊做筆錄的情形，但伊沒有辦法想起來等
      語（見訴字卷二第111至112頁、第116至117頁）；蘇美津
      證述：我僅參與房間外書桌上物品清點，事後才知道陳琬
      真有過來清，但陳琬真來時我也不在了，據我所知是陳琬
      真、陳大昕清點的，由他們告知清到什麼財物，我將財物
      拍照，造冊時我沒有點外幣數量，我也不認得幣別與數量
      等語（見訴字卷二第130至133頁）。則陳琬真、蘇美津均
      未能證述被告放置於行李箱內之竊取物品數額，僅憑偵卷
      第85頁之被告簽名指認之外幣、紀念幣照片，尚乏所竊物
      品明確數額。本院認不得以證人所列清單上之數據作為本
      案失竊數量之依據，故僅認定被告竊取不明數額之上開外
      幣、紀念幣。
　　4.至被告於丙○○住處竊得如附表二所示物品，分別係於107
      年6月2日遭扣押、另於107年6月7日遭發現放置於三樓行
      李箱內，然卷內亦無其他證據可佐被告犯罪時間或次數，
      是依據罪疑惟輕之原則，應認被告係於107年3月至107年6
      月2日間某日，同次以一行為竊得該等物品，附此敘明。
　　5.是依上開證人指述內容及卷附之各項文書、證物等補強證
      據已足資擔保被告於調查、審理中所為之上開任意性自白
      之真實性，按據刑事訴訟法第156條第1項之規定，自得據
      被告前開任意性自白及各該補強證據，採信被告任意、真
      實之自白，認本件事證明確，被告此部分犯行洵堪認定，
      應予依法論科。　　　　
　㈡就事實欄一㈢所示刷卡消費部分：訊據被告就於附表三所示之
    時、地，持系爭信用卡刷卡消費購買如附表三所示之物品、
    獲致免除應付款項、並就附表三編號11所示之物品為退刷等
    事實，於本院調查、審理時均坦承不諱（見本院卷第165、4
    04頁），然仍矢口否認有何詐欺取財、詐欺得利之犯行，辯
    稱：之前乙○○○有授權同意使用一次，我是想說刷一刷到時
    候用薪水去扣云云，被告之辯護人亦為被告辯以：被告為外
    國人，並未使特約商店誤認持卡人云云。經查：
　　1.被告持系爭信用卡接續於附表三所示時間、地點刷卡消費
      等節，除據被告坦承不諱外，並經乙○○○證述歷歷，且有
      台新國際商業銀行股份有限公司107年7月13日函文暨檢附
      乙○○○信用卡交易資料、全家便利商店簽單、交易明細、
      財團法人聯合信用卡處理中心簽單、玉山銀行簽單、交易
      明細、台新國際商業銀行股份有限公司108年7月15日刑事
      陳報狀暨檢附交易明細及超商憑證回送聯、台新國際商業
      銀行109年9月30日台新作文字第10919742號函暨附件刷卡
      明細在卷可稽（見偵字卷第31至33頁、第37至39頁、第41
      至51頁、第63至65頁、訴字卷一第207至211頁、本院卷第
      213-215頁），前開事實首堪認定。
　　2.被告未經授權使用系爭信用卡乙節，被告業已自承：沒有
      經過乙○○○之同意而盜刷信用卡等語（見審訴字卷第104、
      105頁），甚至更稱：之前阿嬤（指乙○○○）僅同意用過一
      次等語（見本院卷第165頁），而乙○○○亦陳稱：107年5月
      30日下午台新銀行詢問是否有在神腦國際刷了一筆2萬多
      元，才去梳妝台上找我的信用卡，發現信用卡不見，我就
      問被告是否有拿，被告有承認有拿、且會把刷卡金額還給
      我等語（見偵字卷第13、14頁），是可認被告未經同意、
      授權即使用系爭信用卡。雖被告稱：如果乙○○○叫我到頂
      好超市買東西時，都會叫我用那張信用卡，之前乙○○○也
      會借我信用卡去消費，這些錢我都有還等語（見偵字卷第
      10頁），然此與乙○○○概括授權實屬二事。況由系爭信用
      卡刷卡明細可知，附表三所示消費前一筆，係107年5月24
      日臺北市殯葬管理處費用18,930元乙節，有台新國際商業
      銀行109年9月30日台新作文字第00000000號函暨附件刷卡
      明細在卷可稽（見本院卷第213-215頁），則以時間、消
      費內容觀之，距離被告刷卡之附表三編號1第1筆107年5月
      27日刷卡時間甚久，且內容顯為乙○○○為其去世親人之個
      人刷卡付費，乙○○○顯未將系爭信用卡統交由被告刷卡之
      意。是被告及其辯護人所辯：乙○○○曾經授權云云，顯不
      可採。　　　
　　3.辯護人雖以：被告明顯為外國人，行為並未致使營業員、
      或授權人陷於錯誤交付財物，況被告已返還全部刷卡金額
      ，因而無不法所有意圖云云。惟審酌信用卡消費模式，係
      持卡人或持卡人授權之人，向特約商店消費時提出該信用
      卡，向特約商店購買物品或接受服務，且承諾願依其與發
      卡銀行間之約定，按簽帳單上所載金額（不論簽名與否）
      ，將來如數付款給發卡銀行，亦即一般特約商店，係以持
      卡人為有權使用之人為前提，提供物品或服務。本件被告
      未經乙○○○授權，逕持系爭信用卡消費，當致使特約商店
      誤認其為有權消費之人而陷於錯誤交付財物或提供服務無
      訛。再外國人士亦可能合法持卡消費，信用卡外觀僅有卡
      號、名義人英文姓名及背後持卡人簽名，特約商店店員並
      無法自信用卡上資訊，辨認持卡人外觀相符與否，自難僅
      憑被告外觀而認特約商店未陷於錯誤。末被告固與乙○○○
      和解並交還刷卡金額，然此事後和解彌補乙○○○損害行為
      ，亦與被告持用系爭信用卡盜刷之初有無不法所有意圖無
      涉，辯護人上開所辯，均無足採。
　　4.綜上，被告上開犯行事證明確，被告所辯顯不足採，應予
      依法論科。
二、法律變更
　㈠行為後法律有變更者，適用行為時之法律。但行為後之法律
    有利於行為人者，適用最有利於行為人之法律，刑法第2 條
    第1 項定有明文。
　㈡而被告行為後，刑法第320條規定業於108年5月29日修正，於
    同年5月31日施行，修正前刑法第320條第1項規定：「意圖
    為自己或第三人不法之所有，而竊取他人之動產者，為竊盜
    罪，處5年以下有期徒刑、拘役或500元以下罰金。」，修正
    後則規定：「意圖為自己或第三人不法之所有，而竊取他人
    之動產者，為竊盜罪，處5年以下有期徒刑、拘役或50萬元
    以下罰金。」。修正後規定之法定罰金刑既經提高，即非較
    有利於被告，依刑法第2條第1項前段規定，自應適用被告行
    為時法即修正前刑法第320條規定。
三、論罪
　㈠核被告事實欄一㈠㈡之行為，均係犯修正前刑法第320條第1項
    竊盜罪。
　㈡核被告事實欄一㈢之部分：
　　1.核被告附表三編號1至9、11之行為，係犯刑法第339條第1
      項、第3項詐欺取財罪既遂、未遂；附表三編號10之行為
      ，係犯刑法第339條第2項詐欺得利罪。就附表三編號10之
      行為公訴人認應依詐欺取財罪處斷，尚有未洽，然社會基
      本起訴事實同一，起訴法條應予變更。
　　2.學理上所稱接續犯，係指行為人主觀上認其原可充足同一
      犯罪構成要件之各個作為，乃其整體行為之一部分，而從
      客觀上觀察，各該舉動間確存在一定之時間與空間關聯性
      ，符合社會通念上之一個行為概念，故應給予一個行為之
      法律評價，始符合經驗法則及論理法則者而言（參照最高
      法院95年度台上字第5738號判決）。查被告就附表三1至9
      、11所示刷卡消費行為，均係利用系爭信用卡刷卡消費，
      且在107年5月27日至30日間鄰近時點為之，地點亦鄰近密
      接，犯罪方法相同（均係持卡消費以代價金），依一般社
      會健全觀念，尚難將各行為強行割開裂視之，在刑法評價
      上，應視為數個舉動之接續施行，合為包括之一行為予以
      評價，較為合理，應屬接續犯。起訴書認此部份應分論併
      罰，容有誤會。
　　3.起訴書雖僅載明就被告附表三編號1至10之行為提起公訴
      ，惟被告尚有如附表三編號11所載之其餘犯罪事實，業經
      其於偵審時供承在卷，二者既具有接續犯之關係，為事實
      上一罪關係，基於審判不可分之原則，應為起訴效力所及
      ，且亦經本院當庭陳明補充（見本院卷第385頁），本院
      自得審理，附此敘明。
　　4.被告所犯上開二罪，係以一行為而觸犯數罪名，為想像競
      合犯，應依刑法第55條規定，從一重之詐欺得利罪處斷。
　㈢被告所犯竊盜罪2罪、詐欺取財罪間，犯意各別，行為互殊，
    應予分論併罰。
四、不另為無罪諭知之部分
  ㈠公訴意旨另以：被告意圖為自己不法所有，基於竊盜之犯意
    ，於事實欄一㈠所示之時地竊取如附表四編號1所示物品；復
    於事實欄一㈡所示之時地，竊取如附表四編號2所示之物；另
    就附表三編號2、3所示之時地，基於行使偽造私文書之犯意
    ，持系爭信用卡刷卡消費之際，並偽簽信用卡簽單，持之交
    付店員而行使之，致生損害於乙○○○、各家特約商店及台新
    銀行。因認被告亦涉犯刑法第320條竊盜罪、刑法第216條、
    第210條之行使偽造私文書罪嫌等語。
  ㈡按犯罪事實應依證據認定之，無證據不得認定犯罪事實；不
    能證明被告犯罪者，應諭知無罪之判決，刑事訴訟法第154
    條第2項、第301條第1項分別定有明文。又認定犯罪事實所
    憑之證據，雖不以直接證據為限，間接證據亦包括在內；然
    而無論直接或間接證據，其為訴訟上之證明，須於通常一般
    之人均不致有所懷疑，而得確信其為真實之程度者，始得據
    為有罪之認定，倘其證明尚未達到此一程度，而有合理之懷
    疑存在時，自應為被告無罪之判決，最高法院76年度台上字
    第4986號裁判參照。
  ㈢就附表四編號1之部分：
　  1.公訴意旨認被告於乙○○○住處竊取56元、系爭信用卡，無
      非係以證人乙○○○於警詢供述、臺北市政府警察局松山分
      局扣押筆錄、扣押物品收據、扣押物品目錄表、扣押物品
      照片為其論據。然被告經堅詞否認，辯稱：系爭信用卡係
      乙○○○交付系爭信用卡給伊幫忙買東西，伊還沒有還等語
      ；其辯護人則以：被告領薪係新臺幣現金，當不能以被告
      遭扣得硬幣，即認涉有竊盜犯行等語，為被告辯護。
　  2.經查：
  　  ⑴被告於105年12月7日來臺受僱乙○○○，迄至107年6月2日
        遭扣得56元時，已歷時1年有餘，證人陳琬真亦證述：
        被告平常薪資均係領取新臺幣現金等語（見原審卷二第
        126頁），是其平日即因薪資可取得新臺幣供日常花用
        。另被告亦稱：當日伊看到警察拿取伊平常使用的後背
        包，後來到警局後，才從包包拿出錢等語（見原審卷二
        第127頁），則於被告平日使用後背包內扣得之56元，
        是否即為被告竊取，即非全然無疑。
  　  ⑵又乙○○○於警詢陳述：我遭信用卡公司通知消費異常後，
        前往房間梳妝台找伊的信用卡，發現信用卡不見，詢問
        被告後，被告坦承有拿，刷卡金額會還等語（見偵卷第
        13頁），然此部份已據辯護人否認其證據能力，而卷內
        亦乏其餘證據可佐，自難僅憑前開陳述，認被告有竊盜
        系爭信用卡犯行。
　  3.綜上，就起訴書所載被告竊盜56元及系爭信用卡部分，均
      乏證據可佐，而應為無罪之諭知，惟因原審認為此部分若
      成立犯罪，與前揭有罪之竊盜犯行有一罪關係，爰不另為
      無罪之諭知。
  ㈣就附表四編號2之部分
    1.公訴意旨認此涉有刑法第320條第1項竊盜罪嫌，無非係以
      證人陳琬真、蘇美津證述、蘇美津所製物品清冊、遭竊物
      品列表及照片等為其論據。然業經被告堅詞否認竊取上開
      物品；辯護人則以：告訴代理人固列明書櫃上、填充玩具
      袋內、衣櫃內物品及行李箱內部分物品係被告竊取，然填
      充玩具本放置於被告床上，陳琬真、蘇美津對於何人將填
      充玩具整理成堆放置於房間外，均無法明確陳述，再書櫃
      位於被告房門口外之書房，並非位於被告平日使用房內，
      放置於該處之物品即非被告所竊，且衣櫃並非被告個人使
      用，其內物品恐係先前居住於該房間之陳琬如或照顧之外
      傭所有，而行李箱放置於房內，未經上鎖，恐有告訴人放
      入物品，並非全部由被告竊盜放置等語為被告辯護。
    2.經查：
　　　⑴陳琬真證述：書櫃、填充玩具堆都在被告房間外面，另
        伊打開衣櫃發現上層衣物都沒有了，於底層發現財物，
        我於當日發現填充玩具堆在被告房門邊，本來打算整理
        清出來讓被告帶走，所以準備紙箱，一樣樣拿出來發現
        填充玩具堆內有財物等語（見原審卷二第112、114、11
        7至118頁），另蘇美津則證稱：三樓有2個房間，客廳
        後有墊高空間的小書房，旁邊係被告使用之房間，伊僅
        發現書房書桌、書櫃上之硬幣與盒子，其餘發現的物品
        均由陳琬真、陳大昕清點，伊依照他們清點結果造冊，
        除禮券外，未實際清點數量，伊不記得被告平常於乙○○○住處時有無於房間門口堆放物品，被告後來有經仲介
        陪同回來拿取行李，但伊尊重被告，沒有站在被告旁監
        視收拾，因為公公過世所以大家都很忙，無法確定是否
        係因被告返回收拾物品導致填充玩具堆疊情形等語（見
        原審卷二第128至132頁）。則上開證人亦僅得證述書櫃
        、書桌及填充玩具堆位於被告房間外，而衣櫃內衣物已
        大致清空，於底層發現剩餘財物，並無證據可佐該等物
        品即為被告竊取後藏放，被告前開抗辯並非全然無據。
　　　⑵另就行李箱內被告否認拿取之物，前據陳琬真證述：均
        依筆錄所載數量，伊目前不記得內容等語，蘇美津證述
        ：係由陳琬真、陳大昕清點，伊並未清點等語如前，則
        尚乏明確證述可認被告確有竊取行李箱內發現之其餘物
        品。
    3.綜此，依罪證有疑利歸被告原則，本案尚難遽認被告有公
      訴意旨所指竊盜附表四編號2所示之物犯行，本應就此部
      分為無罪之諭知，惟因原審認為此部分若成立犯罪，與前
      揭有罪竊盜罪部分為一罪之關係，爰不另為無罪之諭知。
  ㈤就附表三編號2、3刷卡簽單上之偽造文書部分：
　　1.公訴意旨就認被告另涉犯刑法第216條、第210條行使偽造
      私文書罪嫌，無非係以被告於警詢、偵訊之供述、卷附簽
      單為其論據。惟業據被告堅詞否認有何偽造文書犯行，於
      原審中辯稱：伊係簽署自己名字等語。
　　2.經將附表三編號2、3所示簽單（見偵卷第37頁、第43頁）
      及被告居留案件申請表、外國人申訴爭議協調會會議紀錄
      上被告本人簽名（見訴字卷一第203頁）相互稽核，可見
      其筆劃、形狀大致相似，再自該簽名外觀而言，尚無從辨
      認持卡人「乙○○○」等字型，準此，依罪證有疑利歸被告
      原則，本案尚難遽認被告於簽單上係簽具「乙○○○」等字
      ，自難認有公訴意旨所指偽造文書犯行，本應就此部分為
      無罪之諭知，惟因原審認為此部分若成立犯罪，與前揭有
      罪之詐欺取財犯行有想像競合之一罪關係，不另為無罪之
      諭知。
參、撤銷原判決之理由及上訴理由之指駁
一、原審以被告罪證明確，予以論罪科刑，固非無見。惟：
　㈠就事實欄一㈠於乙○○○處竊取之扣案台幣紀念幣業經員警、乙○○○、被告核算後簽名確認如附表一所示，原審僅憑107年6月
    2日扣押時員警所攝之模糊照片（見偵字卷第28頁），自行
    比對相關硬幣之大小後認定本件扣押物品目錄表中所載「台
    幣紀念幣」為「紀念幣、非現流通舊新臺幣金額為171.2元
    （舊新臺幣1角7枚、舊新臺幣5元32枚、紀念幣10元1枚、舊
    新臺幣5角1枚）」，就此部分事實之認定，尚有未合。　　
　㈡就事實欄一㈡於丙○○處竊盜部分，原審認被告除附表二編號2
    所示之外，惟細查被告於108年5月20日筆錄（見訴字卷一第
    131至132頁），被告雖先自承：有一部份之禮券放在行李箱
    ，但數額不確定等語，然行李箱中取得之禮券並非僅新光三
    越禮券，而被告指認時亦僅稱係「曾經竊取之紙幣內容」，
    並非為「曾經竊取、放在行李箱內之紙幣」，而因新光三越
    禮券部分原於107年6月2日查扣，則被告之真意究否為除扣
    案外、尚有再拿取其他數量不明之新光三越禮券等情即屬不
    明，而被告於本院亦僅稱確實有竊取新光三越禮券，惟就數
    額不確定。又陳婉真曾經證稱自被告行李箱處取出部分物品
    ，然並不清楚是否存有新光三越禮券、數量如何，已如前述
    ，基於罪疑惟輕之原則，尚難以被告於108年5月20日單次之
    語意不明之指認，即逕認被告自白尚另有竊取數量不明之新
    光三越禮券。原審此部分之認定，尚有未當。
　㈢就事實欄一㈢盜刷系爭信用卡消費部分：乙○○○於警訊中即已
    明白表示係因神腦國際刷卡行為經台新銀行照會等情，然原
    審漏未論及被告尚有附表三編號11之刷卡消費部分。又就附
    表三編號10之消費屬「代收付款」乙節，業經被告自承明確
    ，且有台新國際商業銀行股份有限公司108年7月15日刑事陳
    報狀暨附件在卷可稽，是發卡銀行因此刷卡而代持卡人墊付
    款項，乃係因受詐欺陷於錯誤而為金錢之支付處分行為，持
    卡人於使發卡銀行代墊價款與特約商店，因而得不法利益，
    該部分僅為取得第三人清償之利益，並非實際購物取得物品
    ，原審疏未詳查，認此涉犯刑法第339條第1項詐欺取財物罪
    ，即有不當。
二、檢察官上訴意旨以：被告事後未與被害人和解，且僅一被害
    人所掌握事證逐筆承認，並非出於悔意而認罪，且藉故拖延
    本案審理，以達留在台灣之目的，可認犯罪後態度難謂良好
    ，原判決量刑過輕為由提起上訴等語。又被告亦以：本件量
    刑過重云云，提起上訴。然查關於刑之量定，係實體法上賦
    予法院得為自由裁量之事項，倘其量刑已以行為人之行為罪
    責為基礎，並斟酌刑法第57條各款所列情狀，在法定刑度內
    ，酌量科刑，如無偏執一端，致明顯失出失入情形，不容當
    事人任憑主觀意見，指摘其違法、失當。本件原判決就其刑
    之裁量，已審酌被告素行、智識程度、行為所生危害等一切
    情狀，在適法範圍內行使裁量權，核無量刑違法或不當之情
    形。是檢察官上訴意旨僅以被告犯罪後態度不佳，指摘原判
    決量刑過輕，被告則恣意指摘量刑過重，均無理由。
三、被告及其辯護人為被告上訴意旨略以：被告於警詢中曾表示
    乙○○○曾經同意被告借用信用卡消費，之後再歸還刷卡費用
    ，可認告訴人乙○○○曾經概括授權同意；又因被告行為動機
    係為繳納印尼家人醫療費用貸款，並非刻意使刷用奢侈品，
    本件手段平和、並無前科、全部填補被害人損失，本件未給
    予緩刑實有不當；再被告持合法工作簽證來台，勞動部於本
    案後准予更換雇主，至今無其他案件，應已知所警惕，且本
    案罪行輕微，並無繼續危害社會安全之虞，宣告驅逐出境有
    違比例原則云云。然：
　㈠證據之取捨與證據之證明力如何，均屬事實審法院得自由裁
    量、判斷之職權，茍其此項裁量、判斷，並不悖乎通常一般
    人日常生活經驗之定則或論理法則，又於判決內論敘其何以
    作此判斷之心證理由者，即不得任意指摘其為違法。茲原判
    決已詳敘就卷內證據調查之結果，而為綜合判斷、取捨，認
    檢察官所提前揭各項證據不足採為證明被告有其所指之上開
    犯行，其得心證的理由已說明甚詳，且所為論斷從形式上觀
    察，亦難認有違背經驗法則、論理法則，或有其他違背法令
    之情形，自不容任意指為違法。原審判決已詳細敘明依據乙○○○證述、刷卡單據內容等，認定並無概括授權事實，與一
    般之經驗論理法則無違，實無被告所指之違誤。被告此部分
    上訴為無理由。
　㈡然按緩刑為法院刑罰權之運用，旨在獎勵自新，祇須合於刑
    法第74條所定之條件，法院本有自由裁量之職權。關於緩刑
    之宣告，除應具備一定條件外，並須有可認為以暫不執行刑
    罰為適當之情形，始得為之。法院行使此項裁量職權時，應
    受比例原則、平等原則等一般法律原則之支配；但此之所謂
    比例原則，指法院行使此項職權判斷時，須符合客觀上之適
    當性、相當性及必要性之價值要求，不得逾越，用以維護刑
    罰之均衡；而所謂平等原則，非指一律齊頭式之平等待遇，
    應從實質上加以客觀判斷，對相同之條件事實，始得為相同
    之處理，倘若條件事實有別，則應本乎正義理念，予以分別
    處置，禁止恣意為之，俾緩刑宣告之運用，達成客觀上之適
    當性、相當性與必要性之要求（最高法院99年度台上字第79
    94號判決意旨參照）。查案發迄今被告仍未能取得乙○○○、
    丙○○等人之諒解，是本院審酌上開各情，認並無暫不執行被
    告刑罰為適當之情事，自不宜宣告緩刑，併此說明。
　㈢復被告係印尼籍人士，自105年12月7日受雇於乙○○○從事服務
    家庭看護工工作等情，有內政部移民署108年6月6日移署資
    字第1080067917號函暨附件外籍勞工居留資料在卷可稽（見
    訴字卷一第195-199頁），是其來台雖係持合法簽證、所犯
    亦屬財產犯罪，然觀其工作內容即為看護老年長者一人起居
    ，而本件犯行即係利用獨自看護老年長者之機會接續長期所
    為，其偷竊、盜刷金額雖已償還，然部分或係因犯行遭察覺
    始提出為警扣案後發回、或係因部分薪資尚未清算而經勞資
    協調後賠付，有贓物認領保管單、受裡外國人申訴爭議協調
    會會議紀錄（見訴字卷一第203-204頁），尚難認被告於行
    為後有主動悔改而積極籌款賠償之意，足認其等法治觀念薄
    弱，利用簽證工作內容危害我國社會治安，實不宜繼續居留
    國內，是以被告侵害之法益觀之，諭知被告驅逐出境，與比
    例原則並無相違，辯護人上訴所指，為無理由。
　㈣故被告否認犯罪，提起上訴猶執業經原審指駁而不採之辯解
    ，指摘原判決此部分不當，為無理由，應予駁回。
四、據上，檢察官及被告上訴意旨雖無理由，然原判決既有上開
    可議之處，即無可維持，自應由本院將原判決予以撤銷改判
    。
肆、科刑
一、爰以行為人之責任為基礎，審酌被告受僱於乙○○○，竟不思
    以正當手段獲取所得，竊取乙○○○財物，並盜刷信用卡，甚
    而另至乙○○○女婿家中，竊取附表一編號4、6所示物品，未
    思尊重他人財產權，所為應予非難。惟被告業已賠償盜刷信
    用卡所得，本案認定之竊取物品亦均已返還或由告訴人取回
    ，其於我國並無前科，有本院被告前案紀錄表附卷可憑，另
    參被告歷次陳述之犯後態度、其手段、竊取物品之經濟價值
    ，兼衡被告自述具有高中肄業吃智識程度及現無業生活狀況
    、家中尚有阿公、阿嬤、未成年子女待撫養（見本院卷第40
    7頁），暨本案犯罪之動機、目的及公訴人、告訴人之意見
    （見原審卷二第300至301頁、本院卷第407-408頁）等一切
    情狀，量處如主文所示之刑，並諭知易科罰金之折算標準，
    並本諸罪責相當原則之要求，於法律外部性及內部性界限範
    圍內，綜合斟酌被告所為犯行之不法與責任程度，及對其施
    以矯正之必要性，依刑法第51條第5款之規定，定如主文第2
    項所示之刑及易科罰金之折算標準。
二、定應執行刑部分：本院審酌被告所犯上開竊盜侵害之罪質相
    同，且各次犯行之時間亦非相隔久遠，足認各罪之獨立性不
    高，如以實質累加之方式定應執行刑，處罰之刑度顯將超過
    其行為之不法內涵，而違反罪責原則。是本院就上開竊盜罪
    及詐欺取財罪所示之整體犯罪予以評價被告之人格特性與犯
    罪傾向、數罪對法益侵害之加重效應、各罪宣告刑總和上限
    及各刑中最長期者，並考量被告未來復歸社會之可能性，依
    多數犯罪責任遞減原則，定如主文第2項所示之應執行刑。
三、按外國人受有期徒刑以上刑之宣告者，得於刑之執行完畢或
    赦免後，驅逐出境，刑法第95條定有明文。查被告係印尼籍
    ，為外國人，其在我國境內犯上開竊盜、詐欺取財之罪，受
    有期徒刑以上刑之宣告，審酌本案被告固持合法工作簽證來
    臺，且所竊物品、盜刷金額均已返還，然其竟利用工作機會
    ，於雇主乙○○○住處竊盜財物並盜刷系爭信用卡外，且尚至
    雇主親屬處即丙○○住處竊取多樣物品，並斟酌被告歷次陳述
    之犯後態度、本案犯罪情節，認被告不宜在我國境內繼續居
    留，有驅逐出境之必要，爰依上開規定，併諭知於其刑之執
    行完畢或赦免後，驅逐出境。
四、至被告辯護人稱：被告甫生一女，依據兒童權利公約第3條
    第1項兒童最佳利益規定，第6條確保兒童之生存及發展，第
    9條應確保不違背兒童父母之意願而使兒童與父母分離，請
    求從輕量刑，並不為驅逐出境之諭知等語。然本院諭知為短
    期自由刑，依據監獄行刑法第12條，業已衡量婦女因案發監
    執行，可能造成襁褓中之子女頓失母親哺育、照護，間接受
    到傷害，而考量目前社會福利制度已臻完善，且幼兒長期容
    留於監獄內可能有影響其身心發展之虞，爰依子女最佳利益
    原則，訂定相關經評估後得請求攜帶未滿3歲子女入監執行
    之規定，尚無辯護人所稱無法顧及子女最佳利益之情形。又
    被告業已自承：甫生之子女並非臺灣國籍等語（見本院卷第
    408頁），是其後驅逐出境之執行，亦不致被告與子女分離
    兩地之情形，併此敘明。　　
伍、沒收
一、按犯罪所得屬於犯罪行為人者，沒收之，於全部或一部不能
    沒收或不宜執行沒收時，追徵其價額，犯罪所得已實際合法
    發還被害人者，不予宣告沒收或追徵，刑法第38條之1第1項
    前段、第3項、第5項均有明文。
二、被告竊取之物品中附表一、二所示之物，部分已由乙○○○領
    回保管，有贓物認領保管在卷可稽（見偵卷第29頁），部分
    因放置於行李箱內未及處分而由告訴代理人發現後取回，亦
    據陳琬真、蘇美津陳述明確，是被告竊得之物既已實際發還
    被害人，應不予宣告沒收。
三、又宣告之沒收或追徵，有過苛之虞、欠缺刑法上之重要性、
    犯罪所得價值低微，或為維持受宣告人生活條件之必要者，
    得不宣告或酌減之，刑法第38條之2第2項亦有明文。被告盜
    刷系爭信用卡損害，業據被告全額賠償，有外國人申訴爭議
    協調會會議紀錄在卷可佐（見原審卷一第203頁），如再予
    宣告沒收，有過苛之虞，爰依前開規定不予宣告沒收。
據上論斷，應依刑事訴訟法第369 條第1 項前段、第364 條、第
299條第1項前段、第300條，判決如主文。　　
本案經檢察官鄭東峯起訴，經檢察官林淑玲提起上訴，檢察官柯
怡如到庭執行職務。
中　　華　　民　　國　　110 　年　　2 　　月　　18　　日
                  刑事第十二庭審判長法　官  陳如玲
                                    法　官  蔡如惠
                                    法　官  郭惠玲
以上正本證明與原本無異。
除竊盜部分外，如不服本判決，應於收受送達後20日內向本院提
出上訴書狀，其未敘述上訴之理由者並得於提起上訴後20日內向
本院補提理由書（均須按他造當事人之人數附繕本）「切勿逕送
上級法院」。告訴人或被害人如對於本判決不服者，應具備理由
請求檢察官上訴，其上訴期間之計算係以檢察官收受判決正本之
日期為準。
                                    書記官  賴尚君
中　　華　　民　　國　　110 　年　　2 　　月　　18　　日
附錄本案論罪科刑法條全文：
修正前中華民國刑法第320條（普通竊盜罪、竊佔罪）
意圖為自己或第三人不法之所有，而竊取他人之動產者，為竊盜
罪，處5年以下有期徒刑、拘役或5百元以下罰金。
意圖為自己或第三人不法之利益，而竊佔他人之不動產者，依前
項之規定處斷。
前二項之未遂犯罰之。

中華民國刑法第339條（普通詐欺罪）
意圖為自己或第三人不法之所有，以詐術使人將本人或第三人之
物交付者，處5年以下有期徒刑、拘役或科或併科50萬元以下罰
金。
以前項方法得財產上不法之利益或使第三人得之者，亦同。
前二項之未遂犯罰之。

附表一：
編號 財物  備註 1 新臺幣紀念硬幣177元  原起訴書附表編號2 即臺北市政府警察局松山分局107年6月2日下午5時10分扣押物品清單所載（見偵字卷第19-28頁） 

附表二
編號 財物  備註 1 哥斯大黎加幣516元 歐元31分 日圓691元 泰銖30元　　　　　　  臺北市政府警察局松山分局107年6月2日下午5時10分扣押物品（見偵字卷第19-28頁） 2 新光三越禮券18,500元   3 土耳其紙幣（面額25萬元） 尼加拉瓜紙幣（面額50元） 新臺幣紙鈔（面額50元）  1.數量均不明 2.被告指認見訴字卷一第132頁（對照偵字卷第85頁之照片上之簽名） 

附表三：
編號 刷卡時間 刷卡地點 消費內容 （新臺幣） 簽名方式 1 107年5月27日下午5時8分 頂好超市八德店 159元 免簽名 2 107年5月28日上午7時25分全家便利商店復盛店 4161元 簽單 3 107年5月28日上午7時38分頂好超市八德店 3430元 簽單 4 107年5月29日下午6時8分 全家便利商店復盛店 789元 免簽名 5 107年5月29日下午6時23分寶島眼鏡八德路營業所 1198元 免簽名 6 107年5月29日下午6時33分德恩堂眼鏡臺北八德店 600元 免簽名 7 107年5月29日下午6時37分 萊爾富北市松青店 1350元 免簽名 8 107年5月29日下午6時44分 萊爾富北市松青店 1350元 免簽名 9 107年5月30日上午11時10分御品賞味屋 590元 免簽名 10 107年5月30日上午11時40分 便利商店繳付逸豐服務有限公司（營業項目：仲介）費用 5,300元、5,300元 無簽單 11 107年5月30日下午 神腦數位臺北八德店 25,000元（後再刷退25,000元） 無簽單 

附表四
編號 地點 財物 備註 1 乙○○○住處  新臺幣現金56元 原起訴書附表編號1   台新國際商業銀行卡號000000000000****號（卡號詳卷）信用卡1張 原起訴書附表編號3 2 丙○○住處 新光三越禮券1萬3千元、阿瘦皮鞋商品券2000元、98年消費券1400元、7-11便利商店商品卡100元 1.原起訴書附表編號4 2.新光三越禮券部分係扣除附表二編號2之餘額            新臺幣現金1816元 原起訴書附表編號5   哥斯大黎加幣525元 歐元1.30元 日幣691元 泰銖50元 加拿大幣13.65元 美金5.01元 港幣13元 土耳其幣若干 尼加拉瓜幣若干 1.起訴書編號6扣除附表二編號2之部分，故有關土耳其幣、尼加拉瓜幣金額不明 2.（見偵卷第85頁）107年6月7日皮箱內尋得   228-50周年和平紀念幣1枚 50週年紀念幣1,950元 蔣故總統經國先生逝世10周年的紀念幣3枚 紀念金幣1枚 紀念銀幣1枚 1.原起訴書附表編號7 2.107年6月7日在乙○○○住處3樓書桌上方書櫃內尋得       信用卡4張 國旅卡1張 中原大學ICASH卡1張 1.原起訴書附表編號8、9 2.107年6月7日在乙○○○住處3樓房間衣櫃、皮箱、填充玩具堆內尋得   紅色皮夾1個 咖啡色皮夾1個 LV皮夾1個 臺灣大學校友證 央行三等服務獎章1個 國貿局記事本1本